【裁判字號】    92,交易,345
【裁判日期】    920722
【裁判案由】    過失傷害
【裁判全文】
臺灣臺北地方法院刑事判決                        九十二年度交易字第三四五號
    公  訴  人  臺灣臺北地方法院檢察署檢察官
    被      告  乙○○
右列被告因過失傷害案件，經檢察官提起公訴（九十二年度偵字第六二一一號），本
院判決如左：
    主  文
乙○○因過失傷害人，處拘役貳拾日，如易科罰金，以參佰元折算壹日。
    事  實
一、乙○○於民國九十一年九月三日下午四時十五分許，駕駛車號ＭＦＺ—三三七號
    （起訴書誤載為ＭＹＺ－三三七號，應予更正）重型機車，沿台北市○○路東向
    西單行道行駛，途經成都路一七三號前，原應注意在未劃設車道線或行車分向線
    之市區道路，行車速度不得超過時速三十公里，且依當時天候晴、日間有自然光
    線、柏油路面乾燥、無缺陷、無障礙物、視距良好，並無不能注意情事，竟貿然
    以四十公里之時速超速行駛，適有行人A（八十三年五月十五日生）與該機
    車同向單獨行走於該路段車道左側，未注意右方來車即轉身由南往北行走，欲至
    行走於該路段車道右側、疏縱其穿越車道之母親曾麗秋身旁，乙○○因車速過快
    閃避不及，所騎乘之機車左把手與車頭擦撞A，致A受有右腓骨骨折、
    右臉頰撕裂傷及右小腿外側擦傷等傷害。乙○○於肇事後隨即送A就醫，並
    於警員獲報前往醫院處理時，在場坦承肇事接受裁判。
二、案經A訴由台北市政府警察局萬華分局報告臺灣臺北地方法院檢察署檢察官
    偵查起訴。
    理  由
一、右揭犯罪事實，業據被告乙○○於警訊、偵查及審理中均供承不諱，並有道路交
    通事故調查報告表、道路交通事故補充資料表、交通事故談話紀錄表、現場照片
    等件附卷可稽。而告訴人A因本件事故受有如事實欄所載之傷害，亦有台北
    市立中興醫院甲種診斷證明書在卷可按。告訴人A雖於本院審理時證稱：事
    發前其單獨行走於肇事路段左側車道內，其母曾麗秋手牽其弟、妹，與之在車道
    內同側行走，事發時其並未要過馬路，係遭被告自後追撞云云（本院九十二年七
    月八日審判筆錄參照）；其母曾麗秋則於本院證稱：事發前其手牽子女，行走於
    車道右側，A則單獨與其同向、同側行走在其左後方，其未親見車禍如何發
    生云云。惟告訴人於事發後旋向到場處理事故之交通警察表明：「我上述時間（
    即九十一年九月三日十六時十五分）由成都路東向西行走左側車道上，我母親及
    弟妹走於車道上右側，因右側騎樓修車廠及車道上右側停車原因，我所以與母親
    行走於車道上，至肇事地點前，因我母親告訴我有車，我便要往我母親方向行走
    ，其重機ＭＦＺ—三三七由成都路東向西速度很快而來，我右耳朵及右小腿被重
    機前車頭車輪及左手把碰撞而肇事」，此觀諸卷附交通事故談話紀錄表之記載即
    明（偵卷第十頁參照），核與被告所述之車禍經過相符。告訴人之母曾麗秋並於
    本院審理時坦認前開交通事故談話紀錄表係其以法定代理人身分在其上簽名無誤
    ，其彼時既對該份紀錄表之內容不爭執，顯然該紀錄表所載與告訴人A當時
    所述一致。告訴人及證人曾麗秋於本院審理時翻異前詞，改口稱當日渠等母子四
    人行走於同側、告訴人於事發之際並未轉身橫越車道云云，均難認為真，不足採
    信。
二、按行車速度，依標誌或標線之規定，無標誌或標線者，在未劃設車道線或行車分
    向線之道路，市區時速不得超過三十公里，道路交通安全規則第九十三條第一項
    第一款定有明文，被告為已考領駕照之駕駛人，對此誠難諉稱不知。肇事路段未
    劃設車道線或行車分向線，速限為時速三十公里，有台北市交通管制工程處九十
    二年六月二十三日北市交工規字第○九二三一八一七三○○號函、台北市政府警
    察局交通警察大隊九十二年六月十九日北市警交大四字第○九二六四二五一九○
    ○號函足憑，又依前開道路交通事故調查報告表所載，事發當時天候晴、日間有
    自然光線、柏油路面乾燥、無缺陷、無障礙物、視距良好，並無使被告不能遵循
    速限行車之情事，被告自承事發當時車速有點快，大約時速四十公里有超速，且
    應先將車停下，讓告訴人先通過等語（本院九十二年七月八日審判筆錄參照），
    顯然當時若伊未超速行駛，應可及時將車煞停，被告自白超速行駛一節，堪予信
    實。本件事故係因被告駕車，車速過快避煞不及所致，伊對本件事故之發生為有
    過失，至屬明確。再按行人應在劃設之人行道行走，在未劃設人行道之道路，應
    靠邊行走，並不得在道路上任意奔跑、追逐、嬉戲或坐、臥、蹲、立，阻礙交通
    ，且在未設有行人穿越道亦非禁止穿越之路段穿越道路時，應注意左右無來車，
    始可小心迅速穿越；又父母或監護人不得疏縱未滿十四歲之人，擅自穿越車道，
    或於交通頻繁之道路或鐵路平交道附近任意奔跑、追逐、嬉戲或坐、臥、蹲、立
    ，阻礙交通。道路交通安全規則第一百三十三條、第一百三十四條第五款、第一
    百三十九條亦規定甚明。細觀卷附現場照片，肇事路段兩側均設有供行人通行之
    紅磚道，且該紅磚道上並無障礙物阻礙通行，詎告訴人母子一行四人，未遵規定
    於人行道上行走，擅自進入車道內，告訴人甚且未注意右方來車即穿越車道而遭
    被告駕車撞及，與告訴人同行之母曾麗秋對未滿十四歲之告訴人顯未善盡照管之
    責，而有疏縱之失，告訴人與其母曾麗秋對本件事故之發生，亦屬同有過失。惟
    被告之過失責任，尚未能因告訴人與有過失而告解免。又被告之過失行為，實與
    告訴人因本件事故所受傷害間，有相當因果關係。綜上，本件事證明確，被告過
    失犯行洵堪認定，應依法論科。
三、核被告乙○○所為，係犯刑法第二百八十四條第一項前段之過失傷害罪。被告於
    肇事後旋即將告訴人送醫，並於警員據報到醫院處理時在場坦承肇事，業經告訴
    人及證人曾麗秋陳明，並有警製自首調查表一紙在卷可佐，為對於未發覺之罪自
    首而接受裁判，應依刑法第六十二條前段規定減輕其刑。爰審酌被告之過失情節
    非屬輕微、告訴人所受傷勢非甚嚴重且對本件事故發生同有過失、被告犯後坦承
    犯行、態度良好，及告訴人一方索求賠償金額過高致雙方迄未達成和解等各項情
    狀，量處如主文所示之刑，並諭知易科罰金之折算標準，以資懲儆。
據上論斷，依刑事訴訟法第二百九十九條第一項前段，刑法第二百八十四條第一項前
段、第六十二條前段、第四十一條第一項前段，罰金罰鍰提高標準條例第一條前段、
第二條，判決如主文。
本案經檢察官甲○○到庭執行職務
中      華      民      國      九十二      年      七    月    二十二  日
                                      臺灣臺北地方法院交通法庭
                                          法  官  陳婷玉
右正本證明與原本無異。
如不服本判決，應於判決送達後十日內，向本院提出上訴狀。
                                          書記官  陳弘文
中      華      民      國      九十二      年      七    月    二十二  日
附錄本案所犯法條全文：
中華民國刑法第二百八十四條
 (過失傷害罪)
因過失傷害人者，處六月以下有期徒刑、拘役或五百元以下罰金，致重傷
者，處一年以下有期徒刑、拘役或五百元以下罰金。
從事業務之人，因業務上之過失傷害人者，處一年以下有期徒刑、拘役或
一千元以下罰金，致重傷者，處三年以下有期徒刑、拘役或二千元以下罰
金。


司法院資訊處製作；財團法人民間司法改革基金會備份。
